最高法院刑事裁定　　　　　　　　九十六年度台抗字第九九號
抗　告　人　甲○○原名黃政詳.
　　　　　　　 　　號4樓
上列抗告人因貪污案件，不服台灣高等法院中華民國九十五年十
二月二十七日駁回聲請再審之裁定（九十五年度聲再字第四○七
號），提起抗告，本院裁定如下：
    主  文
抗告駁回。
    理  由
按刑事訴訟法第四百二十條第一項第六款所謂發現確實之新證據
，係指該證據於判決確定前已存在，為法院或當事人所不知，而
於判決確定後始經發現者而言；且其固非以絕對不須經過調查程
序為條件，但從證據之本身形式上觀之，須無顯然之瑕疵，毋須
經過調查，可認為足以動搖原確定判決者，始足當之，否則不能
據為聲請再審之原因。本件抗告人即聲請人甲○○（原名黃政詳
）向原審法院聲請再審意旨略稱，其因貪污治罪條例案件判決確
定，因發現確實之新證據，足認應受無罪之判決，其理由如下：
台北市政府警察局古亭分局羅斯福路派出所警員黃秋德於民國七
十九年三月八日以「違警事件報告單」將辜清標移送古亭分局時
，已檢附少年警察隊製作之初訊筆錄、實施檢查紀錄、複訊筆錄
，送交古亭分局承辦人鄭進雄處理，鄭進雄收件後即以違警事件
簽辦單呈報，黃秋德並於偵查時證稱伊製作筆錄時看過少年隊臨
檢紀錄表，鄭進雄亦於偵查時證稱：應該有看過少年隊筆錄、臨
檢紀錄表等語；少年隊組長邱曜輝於原審前審時證稱：程序上是
一份給派出所，一份帶回警察局，派出所無須隱匿筆錄，因為我
們當天就要回報等語，製作初訊筆錄之證人劉幸國並稱「我依據
臨檢表製作筆錄」，而羅斯福路派出所向古亭分局移送報告亦檢
附前開臨檢表，可見聲請人無隱匿初訊筆錄之必要。且經原審前
審提示黃秋德製作之筆錄及少年隊初訊筆錄，證人黃秋德證稱：
兩份內容是一樣的，只是先後順序有出入，辜清標之派出所筆錄
是依辜清標陳述製作等語，是黃秋德若未攜回初訊筆錄、實施檢
查紀錄，如何能製作內容相同之複訊筆錄？且少年隊之實施檢查
紀錄上亦載有賽馬八人座一台、旁置五台，證人邱曜輝於偵訊時
亦稱：黃政詳有會同查看五台八人座賽馬，臨檢表寫旁置五台插
電不能用，證人黃秋德於偵查時亦稱伊製作筆錄時有看過臨檢紀
錄表，有五台報廢，一台好的，有部分插電，電源已經關掉等語
，可見黃秋德之複訊筆錄內容正確，並無包庇辜清標可言；又聲
請人與黃秋德於查獲本案後，並未在羅斯福路派出所碰面，而黃
秋德製作之複訊筆錄與少年隊製作之初訊筆錄既屬相同，可見聲
請人確實將初訊筆錄帶回交予黃秋德處理，且羅斯福路派出所將
全案移送至古亭分局之部分，係黃秋德蓋用聲請人職名章，並未
經聲請人過目簽名，究係以違警或刑案處理，聲請人並無決定權
，派出所僅有建議權，決定權在分局，前開報告單等相關文件，
於送分局時並無編號，為何確定判決卻指有「編頁次」？從而，
古亭分局違警事件報告單及上開證人等筆錄等文件，均於事實審
法院判決前已經存在，而為法院所不知、不及調查審酌，且足以
動搖原確定判決，應屬發現確實之新證據之再審事由，為此，依
刑事訴訟法第四百二十條第一項第六款規定聲請再審云云。原審
法院則以台灣高等法院九十二年度上更(四)字第二一六號確定判決
（下稱原判決）係認定聲請人甲○○（原名黃政詳）原係台北市
政府警察局古亭分局羅斯福路派出所主管，因結識經營新格科技
遊樂場（下稱新格遊樂場）之負責人辜清標等人，於獲悉由員警
邱曜輝帶隊之台北市政府警察局少年警察隊（下稱少年隊）在新
格遊樂場臨檢即隻身趕往現場，少年隊臨檢完畢即將劉幸國製作
之偵查筆錄（下稱初訊筆錄）及「實施檢查紀錄表」交由聲請人
持有，聲請人竟為包庇辜清標而隱匿初訊筆錄，而指示接獲通報
趕至現場之羅斯福路派出所員警黃秋德依其意思重製辜清標之偵
查筆錄（下稱複訊筆錄），並指示黃秋德將全案以違警案件移送
古亭分局處理等情，認聲請人係犯刑法第一百三十八條隱匿公務
員職務上掌管文書罪、同法第二百七十條、第二百六十七條包庇
賭博罪。聲請人雖稱前開報告單等相關文件，於送分局時並無編
號，為何確定判決卻指有「編頁次」？且員警黃秋德於偵查時證
稱伊製作筆錄時看過少年隊臨檢紀錄表，鄭進雄亦於偵查時證稱
：應該有看過少年隊筆錄、臨檢紀錄表等語；並提出「台北市政
府警察局古亭分局違警事件報告單」及上開聲請意旨所列證人等
之筆錄為證據，惟查：（一）原判決理由雖未審酌「台北市政府
警察局古亭分局違警事件報告單」，經原審詳究該報告單上記載
「臨檢表一張、筆錄二份」，惟原判決第五頁理由(二)即已詳細載
明：「台北市政府警察局古亭分局羅斯福路派出所就少年警察隊
七十九年三月七日查獲『新格科技遊樂場』賭博機具一案，係以
違警案件移送分局，該書面資料原件有編頁，經核未附送少年隊
現場初訊筆錄，且經核對原移送案影本，確有經編列頁次並無少
年隊初訊筆錄之古亭分局違警事件卷宗在卷可證，證人即承辦違
警裁罰之警員鄭進雄亦迭次供稱：派出所移送卷內之兩份筆錄是
一式二份，並無少年隊的筆錄等語明確；證人即古亭分局刑事組
長張力威亦證稱：根據派出所移送之資料，沒見過少年隊筆錄等
語；至於該派出所之違警事件報告單雖記載附送『筆錄二份』，
然該二份筆錄均係羅斯福路派出所警員黃秋德對辜清標製作之偵
訊筆錄（一式二份），並未包括少年隊警員劉幸國製作之筆錄在
內。然而少年隊警員劉幸國確曾對辜清標製作偵訊筆錄，有少年
隊留存之該筆錄影本可稽。另查證人即少年隊警員李添進、劉幸
國二人均證稱確有將『實施檢查紀錄』及辜清標偵訊筆錄交予被
告（即聲請人）；另證人邱曜輝亦證稱確將所製作之筆錄交予派
出所辦理後始離去。」雖員警黃秋德於偵查時證稱伊製作筆錄時
看過少年隊臨檢紀錄表，鄭進雄亦於偵查時證稱：應該有看過少
年隊筆錄、臨檢紀錄表等語；少年隊組長邱曜輝於原法院前審時
證稱：程序上是一份給派出所，一份帶回警察局，派出所無須隱
匿筆錄等語，惟原判決亦斟酌：「證人即古亭分局負責違警裁決
之警員鄭進雄亦證稱：『（問：當時是否有看過少年隊之筆錄及
臨檢記錄表？）臨檢記錄表我記得很清楚，只有一個當事人即查
獲時遊樂場之老板，沒有賭客之名字，後面有派出所主管簽名及
查獲之警員簽名。臨檢記錄表上有記載查獲機台之數目，因當時
規定查獲時機台也要送派出所，逐台把ＩＣ板拆下來，再捆綁Ｉ
Ｃ，我是點收ＩＣ板，我沒有看到機台。我記得派出所之筆錄有
二份是相同的應該是複寫的，至於少年隊之筆錄現在印象很模糊
，應該是沒有。（問：對於你在偵查庭稱：當時應該看過少年隊
筆錄，有何意見？）（提示並告以要旨）做筆錄離案發約有三年
多，我當時是說依據常理判斷應該是有，但本案我現在回想起來
只有派出所二份相同筆錄及臨檢記錄表，沒有少年隊筆錄。裁決
是在室內，依當時查獲時應該有會辦之同仁，因我們之前沒有在
場參與，我看書面資料，把在我程序之前之資料都稱之為偵訊筆
錄，所以我所謂之偵訊筆錄，可能即為我偵辦之前之資料』等語
；證人即羅斯福路派出所警員黃秋德於警訊明確證稱：『我到達
現場時，少年隊同仁已不在現場，現場僅主管黃政詳、辜清標兩
人，主管僅交給我少年隊所製作之〈實施檢查紀錄表〉，並交待
我以違警處理。……我當時確實未看到少年隊的筆錄，但我看到
主管手上拿一些紙張看著唸。……我製作筆錄中關鍵性字句也是
黃主管要我如此寫的。』等語，與被告在警詢中自承『我當時確
實是拿著少年隊臨檢表及筆錄一面念給他聽，一面清點機台……
』等語相互吻合」。從而原審依上開證據判斷，且依鄭進雄所證
「我記得派出所之筆錄有二份是相同的應該是複寫的」，是認「
台北市政府警察局古亭分局違警事件報告單」其上記載之「筆錄
二份」均係指黃秋德所製作之複訊筆錄（含複製本），不包括初
訊筆錄，足證聲請人確有隱匿初訊筆錄之情，核與原判決所認事
實相同，不足以動搖原確定判決。（二）又聲請人雖舉黃秋德證
稱：兩份內容是一樣的，只是先後順序有出入，辜清標之派出所
筆錄是依辜清標陳述製作等語，且少年隊之實施檢查紀錄上亦載
有賽馬八人座一台、旁置五台，邱曜輝於偵訊時亦稱：黃政詳有
會同查看五台八人座賽馬，臨檢表寫旁置五台插電不能用，黃秋
德於偵查時亦稱伊製作筆錄時有看過臨檢紀錄表，有五台報廢，
一台好的，有部分插電，電源已經關掉等語，可見黃秋德之複訊
筆錄內容正確，並無包庇辜清標可言；若是黃秋德未攜回初訊筆
錄、實施檢查紀錄，如何能製作內容相同之複訊筆錄云云。惟查
，黃秋德當時確實未看到少年隊的初訊筆錄，其製作之複訊筆錄
係依聲請人指示紀錄，已如前述，且原判決第七頁理由(三)並載明
：「經詳細比對少年隊警員劉幸國與羅斯福路警員黃秋德所製作
辜清標之兩份偵訊筆錄內容，其中關於警方前往查獲時之狀況，
及負責人為辜清標，臨檢前有十餘人賭玩部分均完全相同，其中
略有差異者為：(1)劉幸國製作之筆錄係先訊問『店內均陳列營業
何種賭博性電玩？』之後再訊問『右述賭博性電玩各有多少台？
』；黃秋德製作之筆錄則係合併記載為訊問『店內約陳列營業何
種賭博性電玩？各幾台？』。關於辜清標對上述問題之回答部分
，除關於『八人座賽馬』部分，劉幸國之筆錄記載為『八人座賽
馬六台』，而黃秋德之筆錄記載為『八人座賽馬一台，旁置之伍
台係報廢送修之台子，並無插電營業』之外，其餘均相同。(2)關
於該店係如何賭玩、輸贏如何處理、查獲前有無賭玩部分，劉幸
國之筆錄記載情形為：問『右列賭博性電玩均如何賭法？輸贏如
何處理？』，辜清標答稱『1.賽馬有二台是一分五塊錢，開洗是
新台幣五百元，四台是一分一塊錢，開洗是新台幣二百元。2.八
人座賓果一分五塊錢，3.其餘各種電玩均投幣新台幣十元即可賭
。輸了就輸，贏者向櫃臺取所贏金額。』之後問『今所陳列營業
之賭博性電玩有那些電玩有客人賭博？』辜清標答稱『有八人座
賓果一台與八人座賽馬一台（均是一分一塊錢）有人賭博，餘均
無人賭博。』；黃秋德之筆錄記載則為：問『右列賭博性電玩均
如何賭玩？輸贏如何處理？有那幾種有人賭玩？』，辜清標答稱
『八人座賽馬是一分五塊錢，開洗是台幣五百元，八人座賓果是
一分五塊錢，其餘各種電玩均投幣新台幣十元即可賭玩。輸了就
沒了，贏者向櫃臺取所贏金額。祇有八人座賓果、及八人座賽馬
各一台，其餘無人賭玩。』綜觀前開二份筆錄，除關於八人座賽
馬之台數及賭法有不同（黃秋德之筆錄將其中五台記載為未插電
營業）外，其餘關於扣案之電動賭博機具均係供賭博之用，及警
方查獲前有八人座賽馬乙台、八人座賓果乙台有人賭博部分等記
載雖無二致，然而經調整詢答內容，並將辜清標之回答部分合併
記載後，已經使原先內容明確翔實易懂之筆錄變為內容較為含糊
隱諱，易使嗣後之接辦人員忽略確有賭客在現場賭博，已符合刑
法上賭博罪之犯罪構成要件之事實，而為不同之處置。至於黃秋
德嗣後於本院前審證稱：筆錄係由被告訊問、其負責記錄，均係
根據辜清標之陳述記載，並無所謂關鍵性字句，與前開證據資料
不合，無非事後迴護被告之詞，不足資為有利於被告之論據。」
由上可見，原判決已經斟酌初訊筆錄與複訊筆錄內容之異同而認
聲請人有故意隱匿初訊筆錄之動機，並無疏漏之處。（三）至於
聲請人提出之古亭分局違警事件報告單，並主張係黃秋德蓋用聲
請人職名章，並未經聲請人過目簽名，究係以違警或刑案處理，
聲請人並無決定權，派出所僅有建議權，決定權在分局云云。經
原審詳究「古亭分局違警事件報告單」其上查獲員警欄記載「黃
政詳、黃秋德」，惟原判決第八頁理由(四)已指明：「本案係由被
告以羅斯福路派出所主管之身分，指示警員黃秋德將全案以違警
案件移送古亭分局處理等情，業為被告所不諱言，並經證人黃秋
德證述明確，復有前開古亭分局違警事件卷宗影本可稽」，是堪
認黃秋德係依聲請人之指示以違警案件移送古亭分局；固然關於
本案究係違警案件與否，依程序仍應由古亭分局認定之，惟聲請
人身為派出所主管，自應知悉台北市政府警察局頒布之「查禁電
動玩具處（理原則，而本案依據）少年隊查獲時之實施檢查紀錄
、及辜清標在警（詢時之供述），已堪認新格遊樂場有如附表所
示之大批電動賭博機具係在插電營業之情形下遭查扣，且警方前
往時本有賭客十餘人正在該處賭博，係因該店僱用之把風人員察
覺有異而逃逸，辜清標亦坦承該店之營業方式確係以開洗分及投
幣、再以所贏分數換取現金之方式賭博財物，及八人座賓果、及
八人座賽馬各一台，確有人在場賭玩，則依上開證據資料顯示，
辜清標顯然涉有刑法賭博罪嫌且犯罪嫌疑重大，該等情節亦與台
北市政府警察局頒布之「查禁電動玩具處理原則」所定應依違警
罰法處罰之情形顯然不同；證人即少年隊組長邱曜輝於偵查中亦
證稱本案「應構成賭博罪」等語，而認聲請人以前揭手段包庇辜
清標等人，其證據之判斷尚無不合。（四）又邱曜輝於原法院前
審時證稱：程序上是一份給派出所，一份帶回警察局，派出所無
須隱匿筆錄等語，此部份經原判決審認：「證人邱曜輝事後雖改
口證稱：『（依當時情況，辜清標及蔡光榮是否涉及賭博？）我
無法確定。（偵查中曾肯定說應成立賭博罪，有何意見？）我不
記得曾這麼說過，只說過應成立賭博違警』、『（取締當天有無
賭資？賭客？有無賭客之相關資料或線索供派出所追查？）我們
由樓梯上去時，有一堆人衝下來，不知道是看電影的人或是賭客
，所以無法提供賭客資料給派出所追查。他們採開分計分方式賭
博，不是投幣，所以沒有查獲賭資。（依據慣例派出所主管是否
要在場？）如果主管在，應該要到現場接收案子。至於是穿便服
或制服沒有硬性規定，一般臨檢時只要其中一名警員穿制服即可
。（查獲當時，你判定是否賭博或違警？）我們查獲時若有賭客
、賭資，我們就判定是賭博，但不是我們認定，我們僅是告發單
位，由分局刑事組認定。（為何以前供述成立賭博罪？）因為我
們是執行單位，是犯罪或違警對我們任務影響不大，是由分局認
定。（現場筆錄是否二份？依取締當時情形，派出所有無必要隱
匿筆錄？）程序上是一份報給派出所，一份帶回警察局。派出所
無須隱匿筆錄，因為我們回去當天就要回報』云云，惟與前述證
據資料不符，無非事後迴護同僚之詞，委無足採」，原判決據以
說明關於邱曜輝陳述之取捨理由，核屬無誤，自難僅憑邱曜輝之
個人判斷之詞而逕為聲請人有利之認定，亦不足動搖原判決所認
之事實。綜上，聲請人提出之證據，或已經原判決審認而捨棄不
採，或雖未審酌該項證據，然經調查認不足以動搖原確定判決，
均非刑事訴訟法第四百二十條第一項第六款所謂新證據。從而，
本件聲請人所舉之再審理由，均核無理由，乃裁定予以駁回，經
核於法尚無違誤。至本件抗告人抗告意旨另稱，關鍵證人黃秋德
、鄭進雄於案發後，在檢察官偵查時所坦承並有利於抗告人之供
述，應具可靠性，惟未被採信，僅認係迴護之詞，卻未見具體理
由，顯有理由不備之違誤，且將前開「初訊筆錄」及「複訊筆錄
」加以比對，明顯得悉該二份筆錄之實質內容相同，僅係問答之
順序有些差異而已，足徵抗告人確實將初訊筆錄交予黃秋德帶回
為處理之依據，否則內容如何可能幾近相同？又黃秋德未經抗告
人同意，擅自偽造抗告人簽名並蓋用抗告人之職名章後即送分局
，並未由抗告人審閱，原判決認黃秋德係依抗告人指示處理，而
未就黃秋德偽造署押而為審究，應與論理法則有違。而原判決採
信邱曜輝於偵查中所述「應構成賭博罪」之部分說詞，就抗告人
有利之證詞認係迴護之詞，亦與證據法則有違。且何以抗告人之
情形與鄭進雄相同，鄭進雄被判無罪，而抗告人卻被判四年確定
？原判決對抗告人部分之認事用法顯有違誤云云。惟再審之提起
，係用以救濟事實認定錯誤之救濟程序，與非常上訴旨在糾正法
律適用之錯誤者，迥不相侔。抗告人指原確定判決理由不備，並
有違反證據法則及論理法則之違法云云，核屬得否提起非常上訴
之問題，非再審制度所得審酌及救濟。而抗告人又未提出黃秋德
偽造署押，業經判決確定之證明，或說明其刑事訴訟不能開始或
續行，非因證據不足之理由，抗告人執此聲請再審，自非適法。
是抗告人所提上開證據及主張，或非屬確實之新證據，或已經原
判決審認而捨棄不採，或經原審調查認不足以動搖原確定判決，
或係關於原判決法律上有如何錯誤之主張，無一符合得為聲請再
審之要件。原裁定因依刑事訴訟法第四百三十四條第一項規定駁
回其再審之聲請，經核於法尚無不合。抗告意旨指摘原裁定不當
，非有理由，應予駁回。
據上論結，應依刑事訴訟法第四百十二條，裁定如主文。
中　　華　　民　　國　九十六　年    三　  月  二十二　日
                      最高法院刑事第四庭
                          審判長法官  莊　登　照
                                法官  洪　明　輝
                                法官  黃　一　鑫
                                法官  林　秀　夫
                                法官  徐　昌　錦
      本件正本證明與原本無異
                                      書  記  官
中　　華　　民　　國　九十六　年　  三 　 月  二十八　日
                                                    ｍ
